【裁判字號】    88,上易,135
【裁判日期】    890411
【裁判案由】    侵權行為損害賠償
【裁判全文】
臺灣高等法院臺中分院民事判決  八十八年度上易字第一三五號
    上  訴  人  統聯汽車客運股份有限公司
    法定代理人  甲○○
    訴訟代理人  戊○○
                丙○○
    上  訴  人  乙○○
    被上  訴人  丁○○
                己○○○
右當事人間因侵權行為請求損害賠償事件，上訴人對於中華民國八十八年七月二十九
日臺灣臺中地方法院第一審民事判決（八十八年度訴字第六三○號），提起上訴，本
院判決如左：
    主      文
上訴駁回。
第二審訴訟費用由上訴人負擔。
    事      實
甲、上訴人統聯汽車客運股份有限公司（以下稱統聯公司）方面：
一、聲明：求為判決：
  (一)原判決關於命上訴人應連帶給付被上訴人丁○○新台幣（以下同）貳拾萬陸仟
    陸佰伍拾陸元玖角、連帶給付被上訴人己○○○參萬壹仟捌佰肆拾元，與各法定
    遲延利息部分，暨訴訟費用之裁判均廢棄。
  (二)右廢棄部分被上訴人在第一審之訴駁回。
  (三)第一、二審訴訟費用由被上訴人負擔。
二、陳述及證據：除與原判決記載者相同予以引用外，補稱：
  (一)按慰撫金應斟酌雙方身分、資力與加害程度及其他各種情形核定之（最高法院五
    十一年台上字第二二三號）。被上訴人丁○○雖受有傷害，惟傷害輕微，此觀其
    驗傷診斷書及醫療費用收據計四千七百一十四點九元可知；被上訴人己○○○醫
    療費用一千八百四十元，亦屬受傷輕微。原審認應各給付慰撫金十二萬元、三萬
    元，有為過高。
  (二)對於被上訴人丁○○所提出職工受雇薪資證明，為私文書，上訴人否認其真正，
    其自稱為十八年出生至今已七十高齡，是否果真受僱從事洗衣業，依民事訴訟法
    第三百五十七條、第二百七十七條均應由其舉證。
乙、上訴人乙○○方面：
    未於言詞辯論期日到場亦未具狀為聲明、陳述。
丙、被上訴人方面：
一、聲明：求為判決如主文所示。
二、陳述及證據：除與原判決記載者相同予以引用外，補稱：
  (一)被上訴人丁○○係裕昌機械乾洗店之負責人，有高雄市政府營利事業登記證可證
    。另依財政部高雄市國稅局八十七年度所得扣繳憑單，足證被上訴人丁○○有薪
    資所得。
  (二)被上訴人丁○○為裕昌機械乾洗店之負責人，曾任高雄市洗衣同業公會第十三、
    四屆理事長；八十六年獲推薦至高雄監獄擔任義務講師；八十七年度高雄市第二
    十四屆模範父親，可見身分地位崇高。並於九二一地震捐助十萬二千元賑災，可
    見資力雄厚。因系爭事故發生，身體受有頭部外傷、劇烈頭痛、臉部創傷、挫擦
    傷（輕微腦震盪）、右膝部挫撕裂傷、下顎部經手術縫十九針，有驗傷診斷書可
    按，受傷實屬嚴重。綜合上情，原審所酌定之慰撫金已有偏低，應無所謂偏高可
    言。
  (三)補提扣繳憑單影本、洗衣世界新誌第十七期第六頁記載影本、賑災名冊影本各一
    份為證。
    理      由
一、本件訴訟標的，對於共同訴訟之各人必須合一確定，上訴人統聯公司，對於原判
    決聲明上訴，其效力，應及於在原審為共同被告之乙○○，爰併列其為上訴人。
    又上訴人乙○○經合法通知，未於言詞辯論期日到場，核無民事訴訟法第三百八
    十六條各款所列情形之一，爰依被上訴人之聲請，由其一造辯論而為判決，合先
    敘明。
二、本件被上訴人主張：上訴人乙○○係上訴人統聯公司之司機，於八十七年七月三
    十日上午六時二十分許，駕駛ＦＪ─八０七號營業大客車，沿國道中山高速公路
    由南往北行駛，行駛至該路一八二公里二００公尺處，未保持安全距離貿然往右
    欲超車時，擦撞在外側車道由訴外人李茂松駕駛之自小貨車後，又追撞行駛在前
    由訴外人巫偉傑駕駛之砂石車，致上訴人統聯公司大客車內伊二人均受有傷害，
    上訴人乙○○駕車顯有過失等情，依法請求損害賠償等語。
三、上訴人統聯公司則以：對於上訴人主張伊之受僱人即上訴人乙○○駕車有過失致
    被上訴人二人受有損害一節為自認。惟賠償金額中，慰撫金原法院所核過高；被
    上訴人丁○○所提出職工受雇薪資證明，為私文書，伊否認其真正，應由其舉證
    云云，資為抗辯。
四、查被上訴人就其前開主張之事實，業據其提出驗傷診斷書五件為證，復為上訴人
    於原審自認，並經原法院調取被告乙○○傷害案件刑事案卷（含八十七年度偵字
    第一九二三三號、八十七年度交易字第六二０號、八十八年度交上易字第三二七
    號），核閱無誤，堪信真實。
五、上訴人乙○○既因過失不法侵害被上訴人二人身體受有傷害，上訴人統聯公司為
    其僱用人，依民法第一百八十四條、第一百八十八條第一項前段規定，被上訴人
    請求上訴人二人負連帶賠償責任，自無不合。
六、茲被上訴人主張受有下列之損害：
    １、被上訴人丁○○請求賠償部分：
      (1)醫療費用：住院及門診治療費用：合計四千七百一十四點九元。業據其提出
        醫療收據十紙為證，復為上訴人統聯公司所不爭，堪信真實。
      (2)交通費用：
        八十七年七月三十日由台中返回高雄計程車車資：四千元。此為上訴人二
          人所不爭執，堪信實在。
        門診治療交通費用：合計二千八百元。此為上訴人二人所不爭執，可信屬
          實。
      (3)職工受雇薪資：自八十七年八月三日起至同年十一月三日止，被上訴人因本
        件車禍致無法工作，其工作委由（僱用）訴外人葉茂隆處理，支付薪資共計
        十萬五千元。業據其提出證明書一件、收據一紙、營利事業登記證一件、所
        得扣繳憑單一紙為證，雖上訴人統聯公司否認其真正，惟經本院核對各文書
        正本無訛，對各文書之簽名、蓋章上訴人亦無爭執，依民事訴訟法第三百五
        十八條第一項規定，應推定為真正，故堪以採信。
      (4)郵資：一百四十二元。業據其提出收據一紙為證，且為上訴人統聯公司所不
        爭，自堪採信。
      (5)精神慰撫金：二十萬元。參酌被上訴人丁○○陳稱伊係十八年出生，從事洗
        衣業，每月有三至四萬元之收入，學歷為初中畢業等情，此有其提出前揭證
        明書一件、營利事業登記證一件為證，及其所受頭部等傷害程度（參照其驗
        傷診斷書）；上訴人乙○○陳稱伊從事駕駛工作，原每月有五萬元之收入，
        目前已遭解僱等；上訴人統聯客運公司係多年從事客運業務等其他一切情狀
        ，原審認此部分損害應以十二萬元為適當，並無不合。上訴人稱此部分金額
        過高，自非可採。
      (6)由上所述，被上訴人丁○○所得請求之損害額為二十三萬六千六百五十六點
        九元（逾此金額部分經原法院判決駁回，被上訴人未提起上訴已告確定）。
    ２、被上訴人己○○○請求賠償部分：
      (1)醫療費用：一千八百四十元，業據其提出收據三紙為證，復為上訴人統聯公
        司所不爭執，自堪信為真實。
      (2)精神慰撫金：一十萬元。參酌被上訴人己○○○陳稱伊平常僅係幫忙丁○○
        從事洗衣工作、國小畢業等情，及上訴人乙○○、統聯公司之前揭一切情狀
        ，原審認此部分損害應以三萬元為適當，並無不合。被上訴人稱此部分金額
        過高，自非可採。
      (3)由上所述，被上訴人己○○○所得請求之損害額為三萬一千八百四十元（逾
        此金額部分經原法院判決駁回，被上訴人未提起上訴，已告確定）。
七、綜上所述，上訴人乙○○既因過失不法侵害被上訴人二人身體受有傷害，上訴人
    統聯公司為其僱用人，被上訴人請求上訴人等負連帶賠償責任，於法有據。原審
    為上訴人應連帶給付被上訴人丁○○二十三萬六千六百五十六點九元、被上訴人
    己○○○三萬一千八百四十元，及法定遲延利息之判決，核無違誤。上訴論旨指
    摘原判決就此部分不當，求為廢棄改判，為無理由。
八、據上論結，依民事訴訟法第四百四十九條第一項、第七十八條、第四百六十三條
    、第三百八十五條第一項前段，判決如主文。
中      華      民      國    八十九    年      四      月      十一    日
~B1民事第三庭審判長法  官  陳照德
~B2                法  官  蔡王金全
~B3                法  官  陳成泉
右為正本係照原本作成。
不得上訴。
~B                書記官  林育德
中      華      民      國    八十九     年      四       月   十三     日
                                                                        Ｆ


司法院資訊處製作；財團法人民間司法改革基金會備份。
